臺灣高等法院民事判決
111年度上易字第97號
上  訴  人  均和資產管理股份有限公司

法定代理人  朱祐宗  


訴訟代理人  黃翎芳律師
複 代理 人  張均溢律師
被 上訴 人  新加坡商艾星國際有限公司台灣分公司

法定代理人  曾慧雯（Tseng, Hui-Wen）

訴訟代理人  陳天翔  
            林益瑤  
上列當事人間分配表異議之訴事件，上訴人對於中華民國110年1
1月30日臺灣桃園地方法院第一審判決（110年度重訴字第147號
）提起上訴，本院於111年7月13日言詞辯論終結，判決如下：
    主      文
原判決關於駁回上訴人後開第二項之訴部分，暨訴訟費用之裁判
，均廢棄。
臺灣桃園地方法院一百零九年度司執字第一零四一號強制執行事
件於民國一百零九年九月二十四日作成之分配表所載次序４執行
費逾新臺幣肆仟柒佰元部分應予剔除。
其餘上訴駁回。
第一審、第二審訴訟費用由被上訴人負擔二十五分之一，餘由上
訴人負擔。
    事實及理由
壹、程序部分
一、按債權人或債務人對於分配表所載各債權人之債權或分配金
    額有不同意者，應於分配期日1日前，向執行法院提出書狀
    ，聲明異議。異議未終結者，為異議之債權人或債務人，得
    向執行法院對為反對陳述之債權人或債務人提起分配表異議
    之訴。聲明異議人未於分配期日起10日內向執行法院為前2
    項起訴之證明者，視為撤回其異議之聲明，強制執行法第39
    條第1項、第41條第1項前段、第3項前段分別定有明文。又
    按分配表異議之訴，係指債權人或債務人對於分配表不同意
    ，聲明異議，因他債權人或債務人有反對之陳述或不同意，
    致異議未終結者，由聲明異議人對為反對陳述或不同意之債
    權人或債務人提起訴訟。查原法院109年度司執字第1041號
    強制執行事件（下稱系爭執行事件）於民國109年9月24日作
    成分配表（下稱系爭分配表），定於同年10月23日實行分配
    ，上訴人於同年月22日具狀聲明異議，表明應剔除系爭分配
    表次序4執行費逾新臺幣（下同）4,700元、次序7普通債權
    合計逾547萬6,759元部分，並於同年月30日以同旨提起本件
    分配表異議之訴，及向原法院民事執行處為起訴之證明，業
    據本院調閱系爭執行事件案卷查明無訛，堪認上訴人已遵守
    強制執行法第39條第1項、第41條第3項所定期間，其聲明異
    議內容具體陳明其認為系爭分配表不當及應變更之處，嗣據
    以提起本件訴訟，程序上自無不合。被上訴人抗辯上訴人提
    起本件訴訟不合法云云，尚無足取。
二、次查，關於系爭分配表次序7部分，上訴人在原審主張被上
    訴人受讓之債權本息及違約金合計僅547萬6,759元，於拍定
    日後提出其他債權憑證所表彰之債權應列為劣後債權，並就
    此部分聲明：「系爭分配表次序7普通債權本金逾547萬6,75
    9元部分、利息逾315萬6,203元部分、違約金逾68萬5,577元
    部分應予剔除」，嗣變更求為將該項債權受償次序普通更正
    為次普通，僅為聲明之減縮，並無追加或擴張原未異議之事
    由。嗣因其上開聲明金額關於本金部分誤將利息及違約金併
    算入，利息部分亦誤繕金額，上訴人乃於本院第二審訴訟程
    序更正此部分聲明為「次序7普通債權本金逾154萬4,979元
    部分、利息逾351萬6,203元部分、違約金逾68萬5,577元部
    分，其受償次序普通更正為次普通」，核屬不變更訴訟標的
    而更正事實上之陳述，亦非訴之變更或追加。被上訴人抗辯
    上訴人就此部分係變更追加而未遵期聲明異議云云，要無可
    採。
貳、實體方面　　
一、上訴人主張：伊輾轉自馬來西亞商富析資產管理股份有限公
    司台灣分公司、經綸資產管理有限公司受讓取得中華商業銀
    行對楊詠棋之債權800萬元本息。嗣伊與被上訴人依序執原
    法院92年度執字第34462號、93年度執字第21203號債權憑證
    （下稱21203號債權憑證）為執行名義，聲請對楊詠棋所有
    之不動產為強制執行，經原法院合併以系爭執行事件受理。
    該事件執行標的於109年7月8日拍定，惟被上訴人未於標的
    物拍定前一日提出表彰債權金額本金1,663萬8,199元之執行
    名義正本，依21203號債權憑證，被上訴人自原始債權人日
    盛商業銀行受讓之本金應為154萬4,979元，加計至109年8月
    27日之利息、違約金後，合計僅547萬6,759元。被上訴人於
    標的物拍定後始提出原法院93年度執字第19517號債權憑證
    （下稱系爭債權憑證），此部分與無執行名義債權人聲請參
    與分配無異，不符強制執行法第32條第1項、第34條第1項規
    定，此項債權應列為劣後債權。且被上訴人得聲請之執行費
    應僅4,700元。依強制執行法第41條第1項前段提起分配表異
    議之訴，求為剔除系爭分配表所載次序4執行費逾4,700元部
    分，並更正次序7普通債權本金逾154萬4,979元、利息逾351
    萬6,203元、違約金逾68萬5,577元部分之受償次序為「次普
    通」之判決（原審為上訴人敗訴之判決，上訴人不服，提起
    上訴）。上訴聲明：㈠原判決廢棄；㈡系爭分配表上所載分配
    次序4執行費逾4,700元部分應予剔除，次序7普通債權本金
    逾154萬4,979元部分、利息逾351萬6,203元部分、違約金逾
    68萬5,577元部分，其受償次序「普通」更正為「次普通」
    。
二、被上訴人則以：伊於強制執行聲請狀之訴訟標的金額、聲請
    事項、事實及理由等欄位均載明債權金額為1,663萬8,199元
    ，並附具債權讓與證明書，雖漏未檢附系爭債權憑證正本，
    惟已依執行法院通知於109年9月24日傳真系爭債權憑證供審
    核無誤，系爭分配表始核列伊依比例受分配84萬8,418元，
    並附註需提出系爭債權憑證正本方可領款，伊業於110年6月
    24日補正系爭債權憑證及借據正本，執行法院並未駁回上開
    債權。另執行法院雖誤列系爭分配表次序4執行費為14萬9,4
    00元，然上訴人應依強制執行法第12條規定聲明異議以救濟
    ，其以本件訴訟主張剔除，於法不合等語，資為抗辯。答辯
    聲明：上訴駁回。
三、本院之判斷：
　㈠按對於分配表為異議，向執行法院對為反對陳述之債權人，
    依強制執行法第41條第1項規定提起分配表異議之訴者，僅
    得以債權存否（即主張被告之債權不成立、已消滅、期限未
    到或未受分配之原告債權存在）或分配金額（即主張被告分
    配金額不符、債權無優先權或未受分配之原告債權有優先權
    ）等爭執為限，此觀同法第39條第1項規定自明（最高法院1
    03年度台上字第2697號判決意旨參照）。又按債權人或債務
    人除有程序上不服之事由外，如同時對於分配表所載各債權
    人之債權或分配金額有不同意之實體上不服之事由時，得不
    依聲請或聲明異議而依對於實體上不服之方法對分配表提起
    異議之訴，請求救濟（最高法院98年度台上字第375號裁定
    意旨參照）。
　㈡系爭分配表次序4部分：
　　查，被上訴人聲請執行之執行費為4,700元，執行法院誤載
    為14萬9,400元，有系爭分配表、債權憑證在卷可稽（原審
    卷第23至25、65至81頁），且為兩造所不爭（本院卷第100
    頁），上訴人就該項分配金額有爭執，屬對於分配金額不同
    意之實體上不服事由，依上說明，自得提起分配表異議之訴
    以剔除逾4,700元部分。被上訴人抗辯上訴人就此僅得依強
    制執行法第12條規定聲明異議，尚屬無據。
　㈢系爭分配表次序7部分：
　⒈按他債權人參與分配者，應於標的物拍賣、變賣終結或依法
    交債權人承受之日一日前，其不經拍賣或變賣者，應於當次
    分配表作成之日一日前，以書狀聲明之；有執行名義之債權
    人聲明參與分配時，應提出該執行名義之證明文件。強制執
    行法第32條第1項、第34條第1項分別定有明文。未經提出該
    項證明文件者，固屬聲請執行之要件欠缺，但非屬不能補正
    事項，債權人僅須於執行法院依強制執行法第30條之1準用
    民事訴訟法第249條第1項第6款規定駁回其聲請前已予補正
    ，仍屬合法之強制執行聲請。
　⒉查，被上訴人於109年5月7日具狀聲請強制執行，其聲請金額
    1,663萬8,199元本息已包含21203號債權憑證之154萬4,979
    元本息及系爭債權憑證之1,518萬6,855元本息，惟僅提出21
    203號債權憑證，執行標的於109年7月8日拍定後，被上訴人
    於同年9月24日、同年月26日依序以傳真及書狀提出系爭債
    權憑證影本，嗣於110年6月24日始補正系爭債權憑證及借據
    正本等情，經調取系爭執行事件案卷核閱無誤。從而，被上
    訴人並非在標的物拍賣後始聲明參與分配，其雖於執行標的
    拍定後始提出系爭債權憑證正本，然未經執行法院駁回此部
    分強制執行之聲請，仍為有執行名義之債權人合法聲明參與
    分配，非無執行名義之債權人，上訴人主張將被上訴人之債
    權列為劣後債權，殊屬無據。
四、綜上所述，被上訴人依強制執行法第41條第1項規定，請求
    剔除系爭分配表次序4執行費逾4,700元部分，即屬正當，應
    予准許。逾此範圍之請求，則無理由，應予駁回。從而原審
    就上開應准許部分，為上訴人敗訴之判決，尚有未洽，上訴
    論旨指摘原判決此部分不當，求予廢棄改判，為有理由，爰
    由本院廢棄改判如主文第2項所示。至上訴人之請求不應准
    許部分，原審為上訴人敗訴之判決，核無不合，上訴意旨指
    摘原判決此部分不當，求予廢棄改判，為無理由，應駁回此
    部分之上訴。
五、本件事證已臻明確，兩造其餘攻擊防禦方法及所用之證據，
    經本院斟酌後，認均不足以影響本判決之結果，爰不逐一論
    列，附此敘明。
六、據上論結，本件上訴一部為有理由，一部為無理由，依民事
    訴訟法第450條、第449條第1項、第79條，判決如主文。
中　　華　　民　　國　　111 　年　　8 　　月　　3 　　日
                  民事第二十三庭
                      審判長法  官  張松鈞
                            法  官  李昆曄
                            法  官  楊舒嵐
正本係照原本作成。
不得上訴。
中　　華　　民　　國　　111 　年　　8 　　月　　4 　　日
　　　　　　　　　　　　　
　　　　　　　　　　　　　  書記官  常淑慧